【裁判字號】    97,訴,387
【裁判日期】    970324
【裁判案由】    侵權行為損害賠償
【裁判全文】
臺灣高雄地方法院民事裁定               97年度訴字第387號
原      告  乙○○
                        之5
被      告  甲○○
            戊○○
            己○○
            丁○○
            丙○○
上列當事人間請求侵權行為損害賠償事件，原告提起刑事附帶民
事訴訟（96年度附民字第238 號），經刑事庭移送前來，本院裁
定如下：
    主    文
原告之訴及假執行之聲請均駁回。
訴訟費用由原告負擔。
    理    由
一、原告主張：
  (一)被告於民國96年1 月25日以電話佯稱原告所有中華電信門號
    費用未繳即將停話，且原告個人資料已遭盜用申請手機門號
    ，故帳戶有隨時遭盜領之危險，必須將存款轉至檢察官所指
    示之帳戶以妥善保管，致原告信以為真陷於錯誤，而將所有
    聯邦商業銀行台中分行活期存款帳戶000000000000號及綜合
    存款帳戶000000000000號，設定為被告所指示之電子銀行密
    碼，並同時將聯邦商業銀行定存帳戶000000000000號解約後
    ，自動轉入上開綜合存款帳戶內，被告隨即自96年1 月26日
    起至同年月31日間，自原告所有上開2 帳戶內，陸續轉匯計
    新台幣（下同）3,371,200 元至訴外人黃雅勤所有之合作金
    庫商業銀行帳戶000000000000號，且自原告聯邦商業銀行綜
    合存款帳戶內轉匯100 萬元至訴外人王儀揚所有之台灣郵政
    公司帳戶000000000000號，合計損失4,371,200 元。被告上
    開共同故意詐欺之行為，已構成侵權行為，爰依侵權行為之
    法律關係提起本件訴訟。
  (二)並聲明：(1)被告應給付原告4,371,200 元，及自起訴狀送達
    之翌日起至清償日止，按年息百分之5 計算之利息。(2)願供
    擔保請准宣告假執行。
二、按因犯罪而受損害之人，於刑事訴訟程序得附帶提起民事訴
    訟，對於被告及依民法負賠償責任之人，請求回復其損害，
    刑事訴訟法第487 條第1 項定有明文。是附帶民事訴訟，係
    因犯罪而受損害之人，為請求回復其損害，於刑事訴訟程序
    附帶提起之民事訴訟，提起是項訴訟，自須限於被訴之犯罪
    事實侵害其私權，致生損害者，始得為之。換言之，附帶民
    事訴訟之提起，必以刑事訴訟程序之存在為前提，若刑事訴
    訟未經提起公訴或自訴，或非刑事訴訟程序認定之犯罪事實
    侵害其私權，縱因同一事故而受有損害，亦不得對於應負賠
    償責任之人，提起附帶民事訴訟（參照最高法院91年度台抗
    字第306 號裁定意旨）。又按，刑事法院得依刑事訴訟法第
    504 條第1 項規定，將附帶民事訴訟以裁定移送於該法院民
    事庭者，以刑事部分宣告被告有罪之判決者為限，至刑事訴
    訟諭知無罪之判決，刑事法院本應依同法第503 條第1 項前
    段規定以判決駁回原告之訴，如誤以裁定移送於民事庭，其
    訴之不合法，不因移送民事庭而受影響，受移送之民事庭應
    認原告之訴為不合法以裁定駁回之（最高法院66年台上字第
    1094號判例要旨可資參照）。
三、經查，本件刑事案件起訴書即台灣高雄地方法院檢察署96年
    度偵字第5022、5023、10146 號起訴書，雖就原告被害部分
    提起公訴（見本院96年度附民字第238 號卷，起訴書附表二
    編號30），惟檢視本院96年度易字第1910號判決書（見本院
    審卷第6 至16頁），均未認定被告有對原告實施詐欺之犯罪
    行為，換言之，前開刑事判決並未認定原告私權受侵害之犯
    罪事實。茲原告就詐欺行為提起附帶民事訴訟，依前揭說明
    ，於法不合。從而，原告請求被告應給付4,371,200 元，及
    自起訴狀送達之翌日起至清償日止，按年息百分之5 計算之
    利息，為不合法，應予駁回。又原告之訴既經駁回，其假執
    行之聲請，亦失所附麗，應併予駁回。
四、依民事訴訟法第249 條第1 項第6 款、第95條、第78條，裁
    定如主文。
中    華    民    國    97    年    3     月    24    日
                  民事第六庭  法  官  洪榮家
以上正本證明與原本無異。
如不服本裁定，應於送達後10日內向本院提出抗告狀，並繳納裁
判費新台幣1,000 元。
中    華    民    國    97    年    3     月    24    日
                              書記官  王紀芸


司法院資訊處製作；財團法人民間司法改革基金會備份。
